臺灣桃園地方法院刑事判決　　　　　　 110年度訴緝字第10號
公　訴　人　臺灣桃園地方檢察署檢察官
被　　　告　李鈺堂






選任辯護人　胡宗典律師（法扶律師）　　　　　　
上列被告因違反毒品危害防制條例案件，經檢察官提起公訴（10
4 年度少連偵字第156 、161 號、104 年度偵字第14018 、1516
3 號），本院判決如下：
    主  文
甲○○無罪。
    理  由
一、公訴意旨略以：被告李鈺棠與同案被告丁○○、邱至元、郭
    也宏、林靖庭、乙○○、李瑋翔（原名李家銘）、許富翔（
    丁○○、邱至元、郭也宏、林靖庭、乙○○、李瑋翔、許富
    翔所涉販賣毒品犯行，業經本院以106 年度訴字第349 號判
    決）與少年黃○得、范○麟、陳○綸、游○泉、劉○祥、陳
    ○吟、林○暄（少年部分姓名年籍均詳卷，本案行為時均未
    滿18歲，另由本院少年法庭審理）共組販毒集團，明知愷他
    命為毒品危害防制條例第2 條第2 項第3 款所列管之第三級
    毒品，依法不得販賣，竟與丁○○共同基於販賣第三級毒品
    愷他命以營利之犯意聯絡，約定由丁○○提供販毒聯絡使用
    之行動電話及愷他命，被告則負責接聽電話、外出交付愷他
    命及收取價金之方式販賣毒品，並約定每成功交易愷他命1
    包，被告可抽取新臺幣（下同）200 元作為報酬，餘款則需
    交還丁○○。嗣被告於民國104 年5 月17日（起訴書誤載為
    105 年5 月17日，業經檢察官當庭更正）晚間9 時30分許，
    在桃園市○○區○○路0 段000 號之OK便利商店前，欲販賣
    愷他命予戴書榕及丙○○，然當日因故未完成交易而未遂（
    丁○○所涉本次販賣毒品未遂犯行，業據本院以106 年度訴
    字第349 號判決有罪確定）。因認被告涉犯毒品危害防制條
    例第4 條第6 項、第3 項之販賣第三級毒品未遂罪嫌。
二、按犯罪事實應依證據認定之，不能證明被告犯罪或其行為不
    罰者，應諭知無罪之判決，刑事訴訟法第154 條第2 項、第
    301 條第1 項分別定有明文。又認定不利於被告之事實，須
    依積極證據，苟積極證據不足為不利於被告事實之認定時，
    即應為有利於被告之認定，更不必有何有利之證據；另認定
    犯罪事實所憑之證據，雖不以直接證據為限，間接證據亦包
    括在內，然而無論直接或間接證據，其為訴訟上之證明，須
    於通常一般之人均不致有所懷疑，而得確信為真實之程度者
    ，始得據為有罪之認定，倘其證明尚未達於此一程度，而有
    合理性懷疑存在時，即不得遽為被告犯罪之認定（最高法院
    76年台上字第4986號判例意旨參照）。再按刑事訴訟法第16
    1 條第1 項規定：檢察官就被告犯罪事實，應負舉證責任，
    並指出證明之方法。因此，檢察官對於起訴之犯罪事實，應
    負提出證據及說服之實質舉證責任。倘其所提出之證據，不
    足為被告有罪之積極證明，或其指出證明之方法，無從說服
    法院以形成被告有罪之心證，基於無罪推定之原則，自應為
    被告無罪判決之諭知（最高法院92年度台上字第128 號判例
    意旨參照）。
三、本件公訴意旨認被告涉犯上開犯行，無非係以被告之供述、
    證人即同案被告丁○○之證述、證人丙○○、戴書榕及少年
    黃○得之證述、通訊監察書、通訊監察譯文等件為主要論據
    。訊據被告固坦承確實於104 年5 月17日晚間9 時30分許與
    丙○○通話，並於通話結束後在桃園市○○區○○路0 段00
    0 號OK便利商店前與丙○○碰面等節，惟堅決否認有何販賣
    第三級毒品未遂犯行，辯稱：我當天去黃○得家中，想要向
    他購買愷他命，後來黃○得接到丙○○打給他的電話，黃○
    得跟我說丙○○要來找他，因為我也認識丙○○，所以我才
    把電話拿過來與丙○○通話，後來我就跟黃○得到附近的OK
    便利商店與丙○○見面，當時我才得知丙○○要向黃○得購
    買毒品，我當下有跟丙○○說黃○得的愷他命品質不好，價
    格又貴，勸丙○○不要跟黃○得買，後來我跟丙○○聊了幾
    句後就離開了，黃○得也跟著離開，但我不知道之後他們是
    否有交易毒品等語。
四、經查:
 ㈠ 丙○○於104 年5 月17日晚間9 時30分許，以行動電話門號
    0000000000號撥打行動電話門號0000000000號，相約在「南
    竹路上之OK便利商店」見面，並於同日晚間9 時33分許抵達
    所約定之地點後，再次撥打上開門號告知其已到達，嗣被告
    便與丙○○於上開OK便利商店碰面，且當天丙○○並未購得
    愷他命等情，業經被告於於警詢、偵查及本院審理中均供承
    不諱，核與證人戴書榕、丙○○於警詢、偵查及本院審理中
    之證述大致相符【見臺灣桃園地方檢察署104 年度偵字第14
    018 號卷（下稱14018 號卷）一第204 頁至第206 頁、第25
    6 至第260 頁，臺灣桃園地方檢察署104 年度少連偵字第15
    6 號（下稱156 號卷）二第104 頁背面至第105 頁、第112
    頁背面至第113 頁、本院106 年度訴字第349 號卷（下稱訴
    字卷）五第140 至第155 頁】，並有通訊監察譯文及本院勘
    驗筆錄在卷可參（14018 號卷一第200 至202 頁，本院訴字
    卷四第17頁背面至第18頁），此部分事實，固堪認定。
 ㈡ 證人丙○○於警詢時，閱覽警方所提示之如附表一所示之通
    訊監察譯文後證稱：我是依據他們所傳送之簡訊，打電話給
    他們所使用之門號0000000000號，並問對方在哪裡，隨後對
    方告訴我他是「鐵支」，我才知道是被告，隨後我們約定在
    「南竹路OK」見面，我於同日晚間9 時33分許，到達桃園市
    ○○區○○路0 段000 號之「OK便利商店」，不久被告也到
    達該便利商店，我只有跟他們聊天，沒有跟他們買毒品等語
    （見14018 號卷一第192 頁背面至第193 頁）；於偵查中，
    閱覽檢察官所提示之上開通訊監察譯文後具結證稱：我當天
    打電話給被告是要見面聊天，而非買賣愷他命等語（見1401
    8 號卷一第205 頁至第206 頁），證人丙○○於警詢及偵查
    中均證稱其於104 年5 月17日與被告見面之目的單純為聊天
    ，並非購買毒品，是被告與證人丙○○當天是否係為交易毒
    品而見面，已非無疑。
 ㈢ 按毒販間之毒品交易，為減少被查緝風險，多於隱密下進行
    ，於利用通訊聯絡時，亦慣常以買賣雙方得以知悉之術語、
    晦暗不明之用語或彼此已有默契之含混語意，以替代毒品交
    易之重要訊息，甚至雙方事前已有約定或默契，只需約定見
    面，即足以表徵係進行毒品交易，鮮有明白直接以毒品之名
    稱或相近之用語稱之者，此種毒品交易之方式，如有得以佐
    證購毒者所述渠等對話內容之含意即係交易某種類毒品，能
    予保障所指證事實之真實性，即已充分，並可認為無違社會
    大眾之一般認知（最高法院110 年度台上字第2942號判決意
    旨參照）。惟觀諸附表一所示之通訊監察譯文，通話內容中
    僅得知悉一方告知所在地點、一方通知將前往特定處所及已
    到達該處所，惟除此之外，前述通話內容別無其他足資表徵
    毒品交易相關之重量、金額、種類等直接語意，或為避諱查
    緝、企圖隱匿毒品交易之術語、暗話、代碼等話語。且丙○
    ○亦從未證述其前往約定地點係欲進行毒品交易，已如前述
    ，是僅憑附表一所示通訊監察譯文，顯難證明被告與丙○○
    於前開時、地見面之目的係為販賣第三級毒品愷他命。
 ㈣ 證人戴書榕固於警詢時證稱：104 年5 月17日晚間9 時30分
    許，當時我老公丙○○借用我的手機撥打給他的朋友綽號「
    鐵支」的人，約在南竹路5 段「OK便利商店」交易毒品，我
    有跟丙○○一起去「OK便利商店」向被告購買毒品，但是因
    為被告提供的愷他命看起來外觀怪怪的，且數量也不太夠，
    丙○○就跟被告拒絕交易，所以後來沒有交易成功云云（14
    018 號卷一第241 頁）；惟其於偵查中先證稱：當天講電話
    的人是丙○○，我只知道他跟綽號「鐵支」的人在講話，當
    時我在丙○○車上，我不知道他們在講什麼，他們是下車講
    的，惟經檢察官質疑何以其所述與警詢時不同，其又改稱：
    應以警詢時所述為準，當時是丙○○找「鐵支」購買毒品，
    但最後沒有買云云（見14018 號卷一第258 頁至第259 頁）
    ；而於本院審理中證稱：當天來的好像就是「鐵支」，因為
    當時丙○○有叫他「鐵支」，但我沒有看到他人，是丙○○
    自己下車跟對方交易，我在車上距離他們蠻遠的，且當時是
    晚上，燈光效果不好，沒有看到他們在做什麼，因為我記得
    他們是在車子外面的後方，是當天丙○○上車後說「鐵支」
    的毒品品質不好，所以後來沒有交易成功，我也記不起來我
    怎麼會知道「鐵支」就是被告等語（見本院訴卷五第140 至
    第151 頁），證人戴書榕先稱其係與證人丙○○一同前往與
    被告交易毒品，其後又改稱係證人丙○○獨自前往與被告交
    易，其當時係坐在車內，不知實際發生情形，是證人戴書榕
    對於本案之毒品交易過程所述前後不一，所述是否屬實，甚
    屬可疑。況依證人戴書榕於本院審理時之證述可知，其於上
    開時、地，並未親眼見聞證人丙○○之毒品交易對象及交易
    過程，僅是片面聽聞證人丙○○所言，然其關於證人丙○○
    上車後說被告之毒品品質不好，所以後來沒交易成功之證述
    ，已與證人丙○○證稱當日僅與被告聊天，並未交易毒品之
    證述不符，實難以此瑕疵之證述為不利於被告之認定。
 ㈤ 況經本院於108 年3 月11日當庭勘驗本案之監聽錄音，勘驗
    結果如附表二所示，而被告稱勘驗筆錄中之甲男為丙○○、
    乙男為黃○得，其為丙男等語（見本院訴字卷四第17頁背面
    至第18頁）；又參證人丙○○坦承當日係其持用行動電話門
    號0000000000號撥打門號0000000000號，可見勘驗筆錄中之
    甲男確為證人丙○○；並佐以證人丙○○於警詢、黃○得於
    本院準備程序中、丁○○於本院審理中均證稱被告之暱稱為
    「鐵支」（台語）等語【見14018 號卷第193 頁，本院訴字
    卷五第51頁，本院110 年度訴緝字第10號（下稱訴緝卷）第
    100 頁】，可知丙男確實為被告。參以首通通話中，乙男於
    接通電話後，稱甲男即證人丙○○為「學長」，嗣被告則稱
    證人丙○○為「傑哥」，衡情於接聽電話時，一般人應會對
    與其通話者為相同之稱呼，然乙男及被告於同次通話中對證
    人丙○○有不同之稱呼，可推知乙男及被告應為不同人。且
    細譯此通對話之前後文，可知乙男並未向證人丙○○介紹自
    己為何人，然被告卻於乙男及證人丙○○通話後，向證人丙
    ○○稱自己為「鐵支」，益證證人丙○○原係要找乙男，係
    於證人丙○○與乙男之通話結束後，始改由被告與證人丙○
    ○通話等節；另佐以證人黃○得於閱覽警方所提示之行動電
    話門號0000000000號他門號間於104 年5 月17日（即本案案
    發日）晚間7 時40分及同日晚間7 時45分之通訊監察譯文後
    ，證稱：此乃張家誠找我購買1 包愷他命，約在大竹北路之
    籃球場，本次有交易成功等語（見14018 號卷二第175 頁背
    面），可推知行動電話門號0000000000號乃為證人黃○得於
    本案案發日（即104 年5 月17日）所持用之販毒公機，應可
    推知勘驗筆錄中之乙男甚有可能為證人黃○得。是被告辯稱
    ：該次通話第一通是黃○得先接聽電話，我在旁邊，我得知
    是丙○○打過來的，我才打電話拿過來，想要碰面聊天等節
    ，並非全然無據。
 ㈥ 再參證人即同案被告丁○○於偵查中稱：被告沒有跟我一起
    販賣毒品等語（見14108 號卷四第54頁至55頁）；於106 年
    10月2 日、108 年1 月28日本院準備程序時均稱：被告沒有
    和我一起組成販毒集團等語；於本院訊問時亦稱：被告是我
    的朋友，我和他沒有一起販毒，被告並未加入我所屬之販毒
    集團等語（見本院訴字卷三第9 頁背面、第232 頁背面，本
    院訴字卷五第21頁）；於本院審理中具結證稱：我跟被告是
    同學，被告的綽號叫「鐵支」，於104 年2 月到5 月期間被
    告沒有跟我一起販賣毒品，就我所知，他也沒有販賣毒品，
    而黃○得則是之前幫我販賣毒品的年輕人等語（見本院110
    訴緝卷第97頁至第104 頁），證人丁○○自始均稱被告並非
    其販毒集團之成員。而證人黃○得於本院審理中固證稱：被
    告也是我們販毒集團之一員，他也跟我們一樣是負責運送毒
    品，就是用丁○○提供的手機，接到電話後，然後去送毒品
    ，是因為被告也有被抓，我在警局做筆錄時，也有看到被告
    在裡面，所以我才知悉被告亦為本案販毒集團之成員，丁○
    ○是對於販毒集團成員最瞭解的人等語（見本院訴字卷五第
    50頁至第52頁）；然參證人黃○得於警詢時稱：郭也宏、邱
    至元、林靖庭、陳冠廷、許富翔、少年陳○綸、游○泉、劉
    ○祥、范○麟有幫丁○○販賣毒品，被告、陳詩吟、林子暄
    則沒有等語；於偵查中證稱：我知道有邱至元、陳冠廷、郭
    也宏、許富翔、林靖庭、李原福、李嘉明、少年游○泉、范
    ○麟、劉○祥、陳○綸一起幫丁○○販賣毒品，他們做的事
    情都跟我一樣等語（見14018 號卷二第167 頁背面、第191
    頁），其於警詢及偵查中均未提及被告亦屬此販毒集團之成
    員，且稱證人丁○○才是最瞭解此販毒集團組成成員之人等
    語，足見證人黃○得顯不知悉被告是否曾加入本案之販毒集
    團，其於本院審理中證稱被告亦為同案被告丁○○所屬販毒
    集團之成員等節，僅是因為其於遭警逮捕後，於警局製作筆
    錄時，看到被告亦在警局，而為之臆測之詞，實不得僅依此
    臆測之詞，而為不利於被告之認定。是依證人丁○○及黃○
    得之前開證述均無法認定被告確為此販毒集團之成員。
 ㈦ 至檢察官雖聲請再次傳喚證人黃○得，並播放前開通訊監察
    錄音，以其確認該次通話中，其究竟是否有與證人丙○○對
    話，以證明被告確有本案販賣第三級毒品未遂犯行，惟按證
    人已由法官合法訊問，且於訊問時予當事人詰問之機會，其
    陳述明確，別無訊問之必要者，不得再行傳喚，刑事訴訟法
    第196 條定有明文，而證人黃○得業經傳喚到庭，經審判長
    合法訊問，且訊問時予當事人詰問之機會，並令當事人陳述
    對證人證言之意見，且依證人黃○得之歷次證詞可知，其無
    法確定被告是否亦為販毒集團之成員，又此通訊監察譯文無
    法作為認定被告確有為本案販賣第三級毒品未遂之犯行之證
    據，已說明如前，是證人黃○得是否參與此次通話，無礙於
    本院之認定，檢察官上開聲請，核無必要，應予駁回。
五、綜上所述，檢察官所舉之證據，尚不足以證明被告有犯販賣
    第三級毒品未遂之犯行。此外，檢察官亦無提出其他積極證
    據足資認定被告確有前開犯行，揆諸首揭法條、判例意旨，
    自應對被告為有利之認定，不能證明被告犯罪，爰為無罪之
    諭知。
據上論結，應依刑事訴訟法第301 條第1 項前段，判決如主文。
本案經檢察官李韋誠提起公訴，檢察官林曉霜到庭執行職務。
中    華    民    國   110     年    10    月    8    日
                  刑事第八庭  審判長法  官  許雅婷
 
                                    法  官  葉作航
 
                                    法  官  徐雍甯  
以上正本證明與原本無異。
如不服本判決應於收受判決後20日內向本院提出上訴書狀，並應
敘述具體理由。其未敘述上訴理由者，應於上訴期間屆滿後20日
內向本院補提理由書(均須按他造當事人之人數附繕本)「切勿逕
送上級法院」。
                                    書記官  楊宇國
中    華    民    國   110    年    10    月    12    日
 
 
 
 
 
 
 
 
 
 
附表一：
┌─────┬─────┬──┬──────┬────────────┐
│通聯時間  │監聽對象A │方向│通話對象B   │通聯譯文                │
├─────┼─────┼──┼──────┼────────────┤
│104/05/17 │0000000000│《《│ 0000000000 │A ：喂，學長，我在大竹。│
│21：30：38│          │    │            │B ：你在大竹哪裡？      │
│          │          │    │            │A ：大竹南竹路這裡。    │
│          │          │    │            │B ：好馬上到，來。      │
│          │          │    │            │A ：傑哥喔？            │
│          │          │    │            │B ：對。                │
│          │          │    │            │A ：鐵支。              │
│          │          │    │            │B ：是喔！靠爸，好我過去│
│          │          │    │            │    ，你在哪？你在他家阿│
│          │          │    │            │    ？                  │
│          │          │    │            │A ：對阿！              │
│          │          │    │            │B ：我馬上到1 分鐘，不不│
│          │          │    │            │  ，2 分鐘。            │
│          │          │    │            │A ：3 分鐘。            │
│          │          │    │            │B ：你在七仔那裡喔？    │
│          │          │    │            │A ：你來南竹路OK阿！    │
│          │          │    │            │B ：好馬上到，馬上喔，掰│
│          │          │    │            │    掰。                │
├─────┼─────┼──┼──────┼────────────┤
│104/05/17 │0000000000│《《│0000000000  │B ：到OK阿！            │
│21：33：35│          │    │            │A ：傑哥，我出來了。    │
│          │          │    │            │B ：喔好，掰掰。        │
└─────┴─────┴──┴──────┴────────────┘
 
附表二：
┌──────────────────────────────────┐
│0000000-000000.wma（19秒開始才有對話音）                            │
│甲男：喂。                                                          │
│乙男：喂，ㄟ，學長，我在「大竹」（臺語）。                          │
│甲男：大竹哪裡？                                                    │
│乙男：大竹…南竹路這邊。                                            │
│甲男：好，馬上到，你…來…。                                        │
│丙男：「傑哥」（音譯）喔。（似有換人接聽電話）                      │
│甲男：對。                                                          │
│丙男：鐵支。                                                        │
│甲男：是喔！靠北啊！好，我過去，你在哪？你在那個他家喔？            │
│丙男：對啊！                                                        │
│甲男：我馬上到了，1分鐘，不不，2分鐘。                              │
│丙男：3分鐘。                                                       │
│甲男：你在那個「池則」（音譯）那裡嘛？                              │
│丙男：你來南竹路OK喔？                                              │
│甲男：好，好，好，馬上到，喔，馬上喔，掰掰。                        │
│（通話完）                                                          │
├──────────────────────────────────┤
│0000000-000000.wma（14秒）（04秒電話接通聲，08秒始有對話聲）        │
│丙男：喂。                                                          │
│甲男：到OK啊！                                                      │
│丙男：「傑哥」（音譯），我出來了。                                  │
│甲男：啊？好，掰掰。                                                │
│（通話完）                                                          │
└──────────────────────────────────┘